【裁判字號】    89,上易,4061
【裁判日期】    900827
【裁判案由】    詐欺等
【裁判全文】
臺灣高等法院刑事判決                          八十九年度上易字第四六一號
    上  訴  人  臺灣桃園地方法院檢察署檢察官
    被      告  乙○○
右上訴人因被告詐欺案件，不服臺灣桃園地方法院八十九年度易字第四二四號，中華
民國八十九年八月二日第一審判決（起訴案號：臺灣桃園地方法院檢察署八十八年度
偵字第一八九００號）提起上訴，本院判決如左：
    主  文
原判決撤銷。
乙○○意圖為自己不法之所有，以詐術使人將本人之物交付，累犯，處有期徒刑陸月
，如易科罰金以參佰元折算壹日。
    事  實
一、乙○○前因違反麻醉藥品管理條例案件，經本院於民國八十年六月二十日判處有
    期徒刑五年四月確定，並於八十二年十一月二十六日縮短刑期假釋出獄，繼於八
    十五年四月七日因縮刑期滿，在所餘刑期內未經撤銷假釋，而以已執行論，仍不
    知悔改，明知其所有之國民身份證並無遺失，竟基於使公務員登載不實之犯意，
    於八十六年六月十六日，前去臺北市南港區戶政事務所，以國民身份證遺失為由
    ，向前開戶政事務所申請補發，使承辦該業務之該管公務員將此不實事項登載於
    職務上所掌戶籍簿冊內，並補發乙張國民身份證予乙○○，足以生損害於戶政機
    關對於戶籍管理之正確性。嗣意圖為自己不法之所有再於八十六年六月二十八日
    持前開已作廢之身份證件至高雄市○○區○○里○○街四七號，向甲○○借款新
    台幣（下同）五十萬元，並以其所有之台北市○○區○○段二小段一七、二０九
    、二一０、二一五、二二五、二五六等六筆土地簽訂附停止條件之讓與擔保契約
    使甲○○陷於錯誤，而同意借款。嗣因乙○○未依約還款，甲○○欲辦理前開土
    地之所有權移轉登記時，發覺賴某原持交以向其借款並簽訂契約之身份證件早已
    申報遺失作廢，而無法移轉登記，始之受騙。
二、案經甲○○訴由臺灣高雄地方法院檢察署呈請臺灣高等法院檢察署核令移轉臺灣
    桃園地方法院檢察署檢察官偵查起訴。
        理  由
一、訊據被告乙○○矢口否認右揭犯罪事實，辯稱：伊原先所有之該張國民身份證確
    有遺失，伊始於八十六年六月十六日前去臺北市南港區戶政事務所，申請補發國
    民身份證，嗣申請補發後，拾得人始將國民身份證寄還予伊，是伊於申請補發國
    民身份證時，並無使公務員登載不實之犯行，又向甲○○借款五十萬元，實際只
    拿到七萬元而已，並無施詐云云。惟查：
    (一)右開犯罪事實，業據被害人甲○○於偵審中指訴不移，被告於原審偵審中就其
      謊報身份證遺失而申請換發，及持已報遺失之身份證向甲○○借款五十萬元並
      定附條件（即如未清償，願將土地逕行過戶）質押借款擔保契約各情，亦坦承
      不諱（見第一０八四一號偵查卷一七頁、第一八九００號偵查卷一三頁反面，
      原審卷一八頁），復有台北市南港區戶政事務所八十九年一月廿日北市南戶字
      第八九六００五０一號函附補領國民身份證申請書，及不動產買賣契約書各一
      件附卷資為佐證。顯見告訴人之指訴，堪信為真實。被告事後辯稱與甲○○訂
      約後，因戶口校正，始前去申報補發云云，自不足採。
    (二)又查被告向告訴人借款之條件，係約明於訂約日被告將其上開土地所有權狀、
      印鑑證明及身份證交予告訴人質押，於被告不履行清償時，願由告訴人持上開
      證件辦理過戶以為擔保，不僅為雙方一致是認，復為上開不動產買賣契約書載
      明，則被告事前於八十六年六月十六日先謊報身份證遺失，旋於同年六月廿八
      日持已報廢之身份證向告訴人借款，告訴人不察，誤信以為條件成就即可辦理
      過戶而支付借款，被告所用方法要屬詐術之行使，甚為明確，因有一項證件不
      符，即無法達過戶之目的，自無需併同其他證件，亦無需為不實之文書。且縱
      告訴人交付之金額是否齊全，被告既坦承已收到七萬元，則無影響其行詐欺既
      遂之成立，是其詐欺犯行，均堪予認定。被告以其未收到全額借款為由，否認
      行詐，乃卸責之詞甚明。
三、核被告之所為係犯刑法第二百十四條使公務員登載不實之罪、同法第三百三十九
    條第一項詐欺取財之罪。被告所犯上開二罪間，有方法結果之牽連關係，為牽連
    犯，從一重處斷。被告曾受有期徒刑五年四月之宣告確定，並於八十五年四月七
    日因縮刑期，假釋期滿，未經撤銷假釋，已執行完畢論，有本院被告全國前案紀
    錄表可憑，五年內再犯本件有期徒刑以上之罪，為累犯，應依刑法第四十七條之
    規定加重其刑，原審不察，認被告被訴詐欺取財罪部分為不成立，自屬未恰，檢
    察官上訴指摘原判決不當，則有理由，應由本院將原判決撤銷，依牽連犯之規定
    從一重論以詐欺取財罪。又被告行為後，刑法第四十一條業於九十年一月四日修
    正為「犯最重本刑為五年以下有期徒刑以下之刑之罪，而受六月以下有期徒刑或
    拘役之宣告，因身體、教育、職業、家庭之關係或其他正當事由，執行顯有困難
    者，得以一元以上三元以下折算一日，易科罰金。但確因不執行所宣告之刑，難
    收矯正之效，或難以維持法秩序者，不在此限。」「併合處罰之數罪，均有前項
    情形，其應執行之刑逾六月者，亦同。」並於同年月十日公布施行，於同年月十
    二日生效，比較新舊法之規定，以變更後之新法對被告有利，依刑法第二條第一
    項前段之規定，自應適用裁判時之新法。爰審酌被告犯罪之動機、目的、手段、
    告訴人所受損害之程度、及犯後之態度等一切情狀，量處如主文所示之刑，並諭
    知易科罰金折算標準，以資懲儆。
據上論斷，應依刑事訴訟法第三百六十九條一項前段、第三百六十四條、第二百九十
九條第一項前段，刑法第三百三十九條第一項、第二百十四條、第五十五條後段、第
四十七條、第四十一條第一項前段、第二條第一項，罰金罰鍰提高標準條例第一條前
段、第二條，判決如主文。
本案經檢察官費玲玲到庭執行職務。
中     華      民      國     九十      年      八      月    二十七    日
台灣高等法院刑事第十三庭
                                  審判長法  官  蔡    燉
                                        法  官  盧  彥  如
                                        法  官  黃  聰  明
右正本證明與原本無異。
不得上訴。
                                        書記官  蕭  麗  珍
中      華      民      國     九十     年      八      月    二十七    日
附錄：本案論罪科刑法條全文
刑法第二百十四條
明知為不實之事項，而使公務員登載於職務上所掌之公文書，足以生損害於公眾或他
人者，處三年以下有期徒刑、拘役或五百元以下罰金。
刑法第三百三十九條第一項
意圖為自己或第三人不法之所有，以詐術使人將本人或第三人之物交付者，處五年以
下有期徒刑、拘役或科或併科一千元以下罰金。


司法院資訊處製作；財團法人民間司法改革基金會備份。
